【裁判字號】    98,交上易,236
【裁判日期】    980223
【裁判案由】    過失傷害
【裁判全文】
臺灣高等法院臺中分院刑事判決       98年度交上易字第236號
上  訴  人  臺灣彰化地方法院檢察署檢察官
被      告  乙○○
上列上訴人因被告過失傷害案件，不服臺灣彰化地方法院97年度
交易字第163號中華民國97年12月12日第一審判決（起訴案號：
臺灣彰化地方法院檢察署97年度偵字第5829號、97年度調偵字第
271號），提起上訴，本院判決如下：
    主    文
上訴駁回。
    理    由
一、依刑事訴訟法第350條、第361條、第362條、第367條規定，
    不服地方法院之第一審判決而上訴者，須提出上訴書狀，並
    應敘述具體理由，為上訴必備之程式；其所提出之書狀未敘
    述上訴理由，或僅曾以言詞陳述上訴理由者，均應於上訴期
    間屆滿後二十日內補提理由書於第一審法院。第一審法院經
    形式審查，認逾期未補提上訴理由者，應定期間先命補正；
    逾期未補正者，為上訴不合法律上之程式，應以裁定駁回。
    倘已提出上訴理由，但所提非屬具體理由者，則由第二審法
    院以上訴不合法律上之程式，判決駁回。而所謂具體理由，
    必係依據卷內既有訴訟資料或提出新事證，指摘或表明第一
    審判決有何採證認事、用法或量刑等足以影響判決本旨之不
    當或違法，而構成應予撤銷之具體事由，始克當之（例如：
    依憑證據法則具體指出所採證據何以不具證據能力，或依憑
    卷證資料，明確指出所為證據證明力之判斷如何違背經驗、
    論理法則）；倘僅泛言原判決認定事實錯誤、違背法令、量
    刑失之過重或輕縱，而未依上揭意旨指出具體事由，或形式
    上雖已指出具體事由，然該事由縱使屬實，亦不足以認為原
    判決有何不當或違法者（例如：對不具有調查必要性之證據
    ，法院未依聲請調查亦未說明理由，或援用證據不當，但除
    去該證據仍應為同一事實之認定），皆難謂係具體理由，俾
    與第二審上訴制度旨在請求第二審法院撤銷、變更第一審不
    當或違法之判決，以實現個案救濟之立法目的相契合，並節
    制濫行上訴（最高法院97年度臺上字第892號判決意旨可資
    參照）。又理由是否具體，則屬第二審法院審查之範圍，不
    在命補正之列，亦即上訴書狀已記載理由，並有具體之敘述
    時，其上訴既屬合法，第二審法院固應就其理由之是否可取
    ，為實體之審理及判斷；如認其上訴書狀雖記載理由，但並
    未具體敘述時，則無須再命補正，可逕認其上訴不合法，以
    判決駁回之（此有最高法院97年度臺上字第1281號判決意旨
    可參）。
二、(一)檢察官不服原審就被告乙○○部分之判決提起上訴，其上
    訴狀所載理由，係據告訴人即被害人甲○○具狀請求上訴，
    以：告訴人因本件車禍而受有骨盆骨折、左小腿脛骨、腓骨
    骨折及右前臂橈骨、尺骨骨折、左顏面挫傷及左眼眶周圍瘀
    血等傷害，雖經送醫治療，然至今右前臂橈骨尚未癒合，且
    左大腿肌肉萎縮，致有輕度跛行之後遺症，勢必影響日後就
    業及生活，惟原審僅判處有期徒刑3月，顯有過輕等語。(二)
    另據告訴人請求上訴之狀載謂：發生本件車禍第一時間，警
    察沒有對被告進行酒測，拖延了5小時又58分，始對被告實
    施酒測，警察對被告拖延酒測顯不合常理，致被告酒測值才
    0.13毫克，若反推肇事當時酒測值應已超過0.25亳克，被告
    應有酒醉駕車之肇事責任云云。
三、經查：
  (一)按刑罰之量定，屬法院自由裁量之職權行使，應審酌刑法第
    57條所列各款事由及一切情狀，為酌量輕重之標準，並非漫
    無限制；量刑輕重係屬事實審法院得依職權自由裁量之事項
    ，苟已斟酌刑法第57條各款所列情狀而未逾越法定刑度，不
    得遽指為違法；且在同一犯罪事實與情節，如別無其他加重
    或減輕之原因，下級審量定之刑，亦無過重或失輕之不當情
    形，則上級審法院對下級審法院之職權行使，原則上應予尊
    重（最高法院72年臺上字第6696號、75年臺上字第7033號判
    例及85年度臺上字第2446號判決意旨參照）。原審以被告乙
    ○○所犯過失傷害罪事證明確，並審酌被告乙○○於肇事後
    ，在有偵查犯罪職權之機關或個人發覺其犯罪前，即向到現
    場處理之彰化縣警察局交通警察隊北斗分隊警員主動陳明其
    為肇事者而自首，進而接受裁判，符合自首規定，而減輕其
    刑，並審酌被告乙○○疏未注意交通規則，造成告訴人甲○
    ○傷害之結果，暨被告乙○○自始坦承犯行等一切情狀，量
    處有期徒刑3月，並諭知易科罰金之折算標準等情，顯已注
    意適用刑法第57條之規定，原審所處之刑亦符合「罰當其罪
    」之原則，並無輕重失衡之情形。
  (二)次按上訴書狀應敘述之理由，係指上訴書狀本身應敘述上訴
    理由而言，非可引用或檢附其他文書代替，以為上訴之理由
    （最高法院69年臺上字第2724號判例意旨可資參照）。又刑
    事訴訟法第344條第2項原規定：「告訴人或被害人對於下級
    法院之判決有不服者，亦得具備理由，請求檢察官上訴，除
    顯無理由者外，檢察官不得拒絕。」，嗣經民國96年7月4日
    總統令修正公布，將該項後段之「除顯無理由者外，檢察官
    不得拒絕」予以刪除，其立法意旨亦與上開判決要旨相符，
    故檢察官不得僅以告訴人請求上訴尚非顯無理由，而逕引用
    或檢附聲請上訴狀，否則即難認其上訴有具體理由。本件檢
    察官上訴，除前揭二、(一)之上訴理由外，於上訴書另載「其
    餘上訴理由，詳如告訴人書狀所載」等語，其就此引用告訴
    人之請求上訴狀內容（即前揭二、(二)被告酒後駕車肇事部分
    ），資為上訴理由，與上開判例意旨及規定不合。況告訴人
    指被告酒後駕車肇事部分，此未據檢察官起訴，而從形式上
    觀察亦無從憑以認定。
四、綜上所述，本院依形式上觀察認原審判決認事用法並無違法
    或不當之處，量刑亦屬妥適，檢察官上訴理由並未依據卷內
    既有訴訟資料或提出新事證，指摘或表明第一審判決有何採
    證認事、用法或量刑等足以影響判決本旨之不當或違法，而
    構成應予撤銷之事由，自非屬得上訴第二審之具體理由。依
    上揭法律規定及判決意旨，被告提起之第二審上訴不合法律
    上程式，爰不經言詞辯論，判決駁回上訴。
據上論斷，應依刑事訴訟法第367條前段、第372條，判決如主文
。
中    華    民    國    98    年    2    月    23    日
            刑事第五庭  審判長法  官  趙  春  碧
                              法  官  楊  真  明
                              法  官  賴  恭  利
以上正本證明與原本無異。
不得上訴。
                              書記官  林  桂  鳳
中    華    民    國    98    年    2    月    23    日


司法院資訊處製作；財團法人民間司法改革基金會備份。
